臺灣臺中地方法院刑事判決　　　　　　　　　　　　　九十一年度訴字第四六八號
　　公　訴　人　臺灣臺中地方法院檢察署檢察官
　　被　　　告　丙○○
　　指定辯護人　本院公設辯護人　丁○○
右列被告因偽造紙幣案件，經檢察官提起公訴（九十年度偵字第一九四一八號），本
院判決如左：
    主  文
丙○○意圖供行使之用，而收集偽造之通用紙幣，處有期徒刑壹年拾月，偽造之新台
幣壹仟元紙幣拾柒張均沒收。
    事  實
一、丙○○曾因違反麻醉藥品管理條例案件，於民國八十二年七月三十日為本院判處
    有期徒刑三月確定，並同年八月二十六日易科罰金執行完畢（不構成累犯）；詎
    仍不知悔改，復基於意圖供行使之用之犯意，於九十一年三月二十三日晚上八時
    許，在其台中縣神岡鄉○○路二七三巷五六號住處，明知綽號「阿德」之真實姓
    名、年籍不詳成年男子（冒用洪威德名義）所交付面額新台幣（下同）一千元之
    通用紙幣十七張（詳如附表所示）係屬偽造，竟仍為供行使之用而予以收集，並
    置於信封帶內藏放；嗣於九十年十月二十四日晚上八時三十分，在上址為警當場
    查獲，並扣得偽造之一千元通用紙幣十七張。
二、案經臺中縣警察局豐原分局報請臺灣臺中地方法院檢察署檢察官偵查起訴。
    理  由
一、訊據被告丙○○固坦承有於九十年十月二十四日晚上八時三十分，經警在其前揭
    住處查獲偽造之一千元通用紙幣十七張之事實，惟否認有何意圖供行使之用，而
    收集偽造之通用紙幣犯行，並辯稱：扣案偽造之紙幣是綽號「阿德」之成年男子
    因打麻將欠其三萬元，而於九十年十月二十三日晚上在其住處打牌時還他者，伊
    於收受三萬元時並不知道裡面夾有十七張偽鈔，是事後才發現，且伊發現後有打
    電話給綽號「阿德」之人，要他來拿回去；警訊時之陳述是說伊與綽號「阿德」
    電話之通話內容，並非表示伊要將偽鈔留下來使用等語。經查，如附表所示偽造
    之通用紙幣確係被告所持有，並於九十年十月二十四日晚上八時三十分，經警在
    被告台中縣神岡鄉○○路二七三巷五六號住處查獲之事實，為被告於本院審理時
    坦承不諱，並與證人即查獲之員警駱國賓、甲○○分於偵、審所證之情節相符，
    且有偽造之一千元面額之通用紙幣十七張扣案可證，應認此部分之事實足堪認定
    。被告雖否認於收受時知係偽造之紙幣，且無行使之意圖等語。然查，被告於警
    訊時供稱「偽幣是林威德給我的，他說看能不能用，我一看就知道是假的，這怎
    麼能用，我準備要還給他。」、「他交給我看看能不能用，所以我先放在身上。
    」（見偵卷第十二頁正面）嗣經警移送檢察官後，於檢察官第一次訊問時供述「
    （偽鈔那裡來？）我朋友綽號阿德於九十年十月二十三日晚上拿給我的，他拿給
    我十多張，我一摸就知道那是假的不能用。」、「（為何他要拿給你？）他問我
    說，這些可不可以使用，我告訴他不能用。」、「（既然一摸就知道是假的，為
    何不馬上還他？）他說要給我用，叫我考慮留下來使用。」、「（沒有還他，是
    否表示要留下使用？）我考慮之後還是留下來。」（見偵卷第四十八頁正面）由
    上被告在警訊及檢察官第一次訊問時之供述，顯見該綽號「阿德」之人係一次交
    付十七張偽造之通用紙幣予被告收受者，並非夾雜真鈔合計三萬元交付予被告收
    受者；並被告於收受時即係明知該紙幣為屬偽造，且既係經考慮後留下來看能不
    能使用，自有供行使之意圖，足堪認定。其後被告於本院審理時否認警訊及檢察
    官第一次訊問時之供述，並辯稱其上揭供述係指收受綽號「阿德」交付之三萬元
    ，事後發現有偽鈔，打電話給綽號「阿德」時電話之交談內容，並非收受時之對
    話等語。惟查被告於案發當時已年滿四十一歲，精神狀況正常，應屬具有相當社
    會經驗之成年人，且在本案之前亦曾於七十五年間因賭博罪為臺灣高等法院臺中
    分院判處有期徒刑八月，罰金三萬元；八十年間因賭博罪為本院判處罰金一萬元
    ；八十二年度因違反麻醉藥品管理條例為本院判處有期徒刑三月；八十八年度因
    傷害罪為本院判決不受理，及因施用毒品經本院裁定送觀察、勒戒後，認無繼續
    施用毒品傾向，而經臺灣臺中地方法院檢察署檢察官為不起訴處分；九十年九月
    間復因施用毒品經本院裁定送觀察、勒戒後，認無繼續施用毒品傾向，而再經同
    署檢察官為不起訴處分等多次犯罪前科記錄，此有臺灣臺中地方法院檢察署刑案
    資料查註紀錄表及臺灣高等法院被告全國前案紀錄表各一件在卷可稽，足見被告
    顯已有多次涉案及警、偵、審接受訊問之經驗；而偽造、收受或行使偽鈔為屬警
    方重點查緝之嚴重犯罪行為，此為一般人所週知之事實，被告既為正常成年人，
    且具前述經驗，則其對自承犯行之後果，理應知之甚明，倘被告確屬無辜清白，
    則其理當於警、偵訊時即據實陳述，並極力否認辯駁，以免無端遭受重刑追訴，
    始合常理；被告既已於警訊及檢察官第一次訊問時就此重大不利於己之事實為自
    由之陳述，自應以其在警訊及檢察官第一次訊問時所供之情節為屬可採，其後被
    告另於檢察官訊問及本院審理時翻異前詞，顯係卸責之詞，當不足採信。又被告
    於本院審理時辯稱如附表所示偽造之紙幣為綽號「阿德」之人在其住處與被告及
    證人戊○○、乙○○打麻將時，當場還其三萬元之欠款，其後事後才發現夾雜偽
    鈔等語。然查被告於檢察官訊問時所辯還款之經過為「九十年十月二十二日晚上
    七、八點，他到我老家（神岡鄉○○路），當時我在那裡種蘭花，他因之前欠我
    三萬元，他當天晚上拿了三萬元給我，我當天發現其中有十七張假鈔，我二十二
    日打電話給他要他來拿回去，他說二十四日會來找我．．．」等情，核與被告於
    本院所辯是於九十年十月二十三日晚上在其住處打麻將時還款，其間有關還款之
    時間、還款時被告在作何事及是否有其他人在場等情節，所供均非一致，顯見為
    屬卸責之詞。另經依被告聲請訊問證人戊○○、乙○○，證人戊○○固附和被告
    於本院之辯解稱伊有在被告住所打麻將且有看到綽號「阿德」之人拿錢予被告等
    情；惟查證人戊○○於本院為證時僅一再重複陳述有看見綽號「阿德」之人拿一
    疊錢予被告之事實，其餘對於確實之時間，當日為何時開始牌局，參與牌局之人
    到場之順序，牌局進行時間之長短，牌局如何結束，綽號「阿德」之人先離開後
    由何人接續進行等相關細節均證稱不記得，則證人戊○○是否能對在牌局進行中
    交付金錢之事能有清楚之記憶，實非無疑；另證人乙○○則結證並無至被告住處
    打牌或有看見綽號「阿德」交付金錢予被告之事實，且復證稱係被告要求伊至法
    院為被告作證稱有至被告住處打麻將，伊因不願為偽證，故請求單獨訊問等情；
    而證人乙○○係被告請求訊問之人證，為被告之友性證人，當無故為不利於被告
    事實證述之理；參以被告在偵、審時所辯情節，有如前述互為矛盾及不一致之處
    ，是僅依證人戊○○所證，尚難為有利於被告事實之證明。此外，復有臺中縣警
    察局豐原分局搜索扣押筆錄、扣押物品目錄表及偽造紙幣之照片等附卷可稽，本
    件事證明確，被告犯行洵堪認定，應依法論科。
二、核被告所為係犯刑法第一百九十六條第一項之意圖供行使之用而收集偽造之通用
    紙幣罪；又被告所犯意圖供行使之用而收集偽造之通用紙幣罪，其法定本刑為三
    年以上十年以下有期徒刑，且得併科五千元以下罰金，被告因一時貪念而罹此重
    典，其雖係意圖供行使之用而收集偽造之紙幣，惟觀其數量僅十七張，且未經使
    用即為警查獲，所生危害尚輕，如處以法定本刑毋寧過重，是其情節在客觀上顯
    足以引起一般人之同情，其情尚非不可憫恕，爰依刑法第五十九條之規定，酌量
    減輕其刑；並審酌被告犯罪之動機、目的、手段，被告前曾受有期徒刑以上刑之
    宣告之品行（有臺灣臺中地方法院檢察署刑案資料查註紀錄表及臺灣高等法院被
    告全國前案紀錄表各一件在卷可稽），又收集藏放通用紙幣，有礙金融秩序，惟
    念乃被告收集上開偽鈔後，未經使用即為警查獲，其犯罪所生之損害尚輕，並犯
    罪後之態度等一切情狀，量處如主文所示之刑，以示懲儆。末查，扣案偽造之一
    千元通用紙幣十七張，不問屬於犯人與否，應依刑法第二百條規定諭知沒收。
據上論斷，應依刑事訴訟法第二百九十九條第一項前段，刑法第一百九十六條第一項
、第二百條、第五十九條，罰金罰鍰提高標準條例第一條前段，判決如主文。
中      華      民      國      九十一年      七      月    二    日
                                    臺灣臺中地方法院刑事第一庭
                                        法  官  林源森
右正本證明與原本無異
如不服本判決，應於收受本判決後十日內向本院提出上訴書狀，其未敘述上訴理由者
，並得於提起上訴後十日內向本院補提理由書狀（均須按他造當事人之人數附繕本）
「切勿逕送上級法院」
                                        書記官
中      華      民      國      九十一      年      七      月    四    日
附表：
編號  紙幣  號碼    數量（張）
一、  JL983720WA    二
二、  JL983763WA    三
三、  JL983766WA    一
四、  JL983767WA    一
五、  JL983768WA    一
六、  JL983762WA    四
七、  JL983764WA    二
八、  JL983719WA    二
九、  JL983718WA    一
附錄本案論罪科刑法條全文：
中華民國刑法第一百九十六條
（行使收集或交付偽造變造通貨、幣券罪）
行使偽造、變造之通用貨幣、紙幣、銀行券，或意圖供行使之用而收集或
交付於人者，處三年以上十年以下有期徒刑，得併科五千元以下罰金。
收受後方知為偽造、變造之通用貨幣、紙幣、銀行券而仍行使，或意圖供
行使之用而交付於人者，處五百元以下罰金。
第一項之未遂犯罰之。
